臺灣嘉義地方法院民事判決
111年度嘉簡字第220號
原      告  國泰世紀產物保險股份有限公司

法定代理人  陳萬祥  
訴訟代理人  鄭如妙  
            游鎮銘  
            蔡智堯  
被      告  張敏郎  
上列當事人間請求侵權行為損害賠償(交通)事件，本院於民國11
1年5月27日言詞辯論終結，判決如下：
    主  文
被告應給付原告新臺幣36,581元，及自民國111年2月15日起至清
償日止，按年息5％計算之利息。
原告其餘之訴駁回。
訴訟費用新臺幣1,550元，其中新臺幣378元由被告負擔，餘由原
告負擔。
本判決第1項得假執行。
    事實及理由
一、被告經合法通知，未於言詞辯論期日到場，核無民事訴訟法
    第386條各款所列情形，爰依原告之聲請，由其一造辯論而
    為判決。
二、原告主張：被告於民國109年5月27日14時55分許駕駛車牌號
    碼0000-00號自用小客車（下稱被告車輛），行經嘉義縣溪
    口鄉游東村西結橋上電線桿游東4A37K2325HD58處，因支線
    道不讓幹線道車先行之過失，致碰撞原告所承保訴外人張珍
    珠所有並由其駕駛之車牌號碼000-0000號自用小客車（下稱
    系爭車輛）受損，經送修後支出修復費用新臺幣（下同）15
    0,000元（含工資267元、零件149,733元），原告已依保險
    契約給付訴外人張珍珠，依法取得代位求償權。爰依保險法
    第53條第1項、民法第184條第1項、第191條之2前段規定，
    代位請求被告負損害賠償責任。並聲明：被告應給付原告15
    0,000元，及自起訴狀繕本送達翌日起至清償日止，按年息5
    ％計算之利息。
三、被告經合法通知，未於言詞辯論期日到場，亦未提出書狀作
    何聲明或陳述。　　
四、得心證之理由：
　㈠本件原告主張承保系爭車輛，被告於上開時、地駕駛被告車
    輛與系爭車輛碰撞，致系爭車輛受損之事實，業據提出國泰
    產險任意車險賠案簽結內容表、道路交通事故現場圖、道路
    交通事故當事人登記聯單、駕駛執照、系爭車輛行照、估價
    單、車輛維修照片、電子發票證明聯等件為證（本院卷第11
    至55頁），並有本院依職權調閱之嘉義縣警察局民雄分局11
    1年1月24日嘉民警五字第1110002322號函附之道路交通事故
    現場圖、道路交通事故調查報告表㈠㈡、談話紀錄表、酒測單
    、自首情形紀錄表、駕行照車籍資料、道路交通事故初步分
    析研判表、當事人登記聯單、現場照片等肇事資料可參（本
    院卷第73至112頁），而被告已於相當時期受合法之通知，
    未於言詞辯論期日到場，亦未提出書狀作何聲明及陳述，依
    民事訴訟法第436條第2項、第280條第3項準用第1項規定，
    視同被告自認原告主張之事實為真實。
　㈡按因故意或過失，不法侵害他人之權利者，負損害賠償責任
    ；汽車、機車或其他非依軌道行駛之動力車輛，在使用中加
    損害於他人者，駕駛人應賠償因此所生之損害，民法第184
    條第1項前段、第191條之2前段分別定有明文。又按汽車行
    駛時，駕駛人應注意車前狀況及兩車並行之間隔，並隨時採
    取必要之安全措施，不得在道路上蛇行，或以其他危險方式
    駕車。汽車行駛至交岔路口，其行進、轉彎，應依下列規定
    ：二、行至無號誌或號誌故障而無交通指揮人員指揮之交岔
    路口，支線道車應暫停讓幹線道車先行。道路交通安全規則
    第94條第3項、第102條第1項第2款前段分別定有明文。查肇
    事地點為無號誌之交岔路口，依當時天候晴、日間自然光線
    、柏油路面、乾燥無缺陷、無障礙物、視距良好，客觀上並
    無不能注意之情事，被告為支線道車，未暫停讓幹線道車先
    行，原告亦疏未注意減速慢行，作隨時停車之準備，兩車因
    而發生碰撞，致系爭車輛受損，堪認被告與原告就本件車禍
    之發生均有過失甚明。被告駕駛行為既具有過失，且被告之
    過失行為與系爭車輛受損害間，具有相當因果關係，被告自
    應負侵權行為損害賠償責任。
　㈢按被保險人因保險人應負保險責任之損失發生，而對於第三
    人有損失賠償請求權者，保險人得於給付賠償金額後，代位
    行使被保險人對於第三人之請求權；但其所請求之數額，以
    不逾賠償金額為限，保險法第53條第1項亦有明定。原告既
    已依保險契約支付系爭車輛之修復費用，則原告依保險代位
    之規定，請求被告負損害賠償責任，自屬有據。
　㈣次按不法毀損他人之物者，被害人得請求賠償其物因毀損所
    減少之價額；負損害賠償責任者，除法律另有規定或契約另
    有訂定外，應回復他方損害發生前之原狀；損害賠償，除法
    律另有規定或契約另有訂定外，應以填補債權人所受損害及
    所失利益為限，民法第196條、第213條第1項、第216條第1
    項分別定有明文。而所謂請求賠償物被毀損所減少之價額，
    得以修復費用為估定標準，但以必要者為限，例如修理材料
    以新品換舊品，應予折舊（最高法院77年度第9次民事庭會
    議決議參照）。查系爭車輛修理費為150,000元（含工資267
    元、零件149,733元），有原告所提出之估價單在卷可佐，
    該零件材料係以新品替換舊品，自應扣除折舊部分。依行政
    院所頒固定資產耐用年數表及固定資產折舊率表，【非運輸
    業用客車、貨車】之耐用年數為5年，依平均法計算其折舊
    結果（即以固定資產成本減除殘價後之餘額，按固定資產耐
    用年數表規定之耐用年數平均分攤，計算折舊額），每年折
    舊率為5分之1，並參酌營利事業所得稅查核準則第95條第6
    項規定「固定資產提列折舊採用定率遞減法者，以1年為計
    算單位，其使用期間未滿1年者，按實際使用之月數相當於
    全年之比例計算之，不滿1月者，以1月計」，本件系爭車輛
    出廠日期為105年7月，迄本件車禍發生時即109年5月27日，
    已使用3年11月，則零件扣除折舊後之修復費用估定為51,99
    1元【計算方式：1.殘價＝取得成本÷(耐用年數＋1)即149,733
    ÷(5+1)≒24,956（小數點以下四捨五入）；2.折舊額＝(取得
    成本－殘價)×1/（耐用年數）×（使用年數）即(149,733－24,
    956)×1/5×（3+11/12）≒97,742（小數點以下四捨五入）；3
    .扣除折舊後價值＝（新品取得成本－折舊額）即149,733－97,
    742＝51,991】，再加計無須折舊之工資267元，總計系爭車
    輛之必要修復費用為52,258元。
  ㈤末按損害之發生或擴大，被害人與有過失者，法院得減輕賠
    償金額，或免除之，民法第217條第1項定有明文。本院衡酌
    本件事故發生之經過及雙方過失程度，認被告就本件事故之
    發生應為肇事主因，應負70％之過失責任，另訴外人張珍珠
    就本件事故之發生為肇事次因，應負30％之過失責任。則原
    告代位行使損害賠償請求權，亦應承受訴外人張珍珠之過失
    ，並依此比例酌減被告之賠償責任。從而，原告得請求被告
    賠償之金額應為36,581元（計算式：52,258×70％＝36,581，
    元以下四捨五入）。
五、綜上所述，原告依民法第184條第1項前段、第191條之2前段
    及保險法第53條第1項之規定，請求被告應給付原告36,581
    元，及自起訴狀繕本送達被告之翌日即111年2月15日（本院
    卷第115頁）起至清償日止，按年息5％計算之利息，為有理
    由，應予准許。逾此範圍之請求，則無理由，應予駁回。
六、本件原告勝訴部分，係就民事訴訟法第427條訴訟適用簡易
    程序所為被告部分敗訴之判決，爰依同法第389條第1項第3
    款之規定，職權宣告假執行。
七、訴訟費用負擔之依據：民事訴訟法第79條。確定第一審裁判
    費為1,550元，由兩造依勝敗比例負擔，其中378元由被告負
    擔，餘由原告負擔。
中　　華　　民　　國　　111 　年　　6 　　月　　 2　　日
                  臺灣嘉義地方法院嘉義簡易庭
                                  法　官　羅紫庭
以上正本係照原本作成。
如對本判決上訴，須於判決送達後20日內向本庭（嘉義市文化路
308之1號）提出上訴狀（均須按他造當事人之人數附繕本）。如
委任律師提起上訴者，應一併繳納上訴審裁判費。
中　　華　　民　　國　　111 　年　　6 　　月　　 2　　日
                                  書記官  江柏翰